【裁判字號】    97,易,1060
【裁判日期】    980213
【裁判案由】    違反臺灣地區與大陸地區人民關係條例
【裁判全文】
臺灣高雄地方法院刑事判決              97年度易字第1060號
公  訴  人  臺灣士林地方法院檢察署檢察官
被      告  乙○○
選任辯護人  李昌明律師
上列被告因違反臺灣地區與大陸地區人民關係條例案件，經檢察
官提起公訴（臺灣士林地方法院檢察署95年度偵字第6814號），
由臺灣士林地方法院判決移轉管轄（該院96年度易字第528 號）
，及移送併辦（臺灣臺南地方法院檢察署97年度偵字第11019 號
），被告於本院準備程序進行中，就被訴事實為有罪之陳述，經
本院告知簡式審判程序意旨，並聽取公訴人、被告及辯護人之意
見後，裁定改依簡式審判程序審理，判決如下：
    主  文
乙○○共同連續利用非中華民國航空器私行運送大陸地區人民前
往臺灣地區及大陸地區以外之國家，處有期徒刑陸月，如易科罰
金，以銀元參佰元即新臺幣玖佰元折算壹日；減為有期徒刑參月
，如易科罰金，以銀元參佰元即新臺幣玖佰元折算壹日。緩刑貳
年，並向指定之公益團體、地方自治團體或社區提供捌拾小時之
義務勞務。緩刑期間付保護管束。
    事  實
一、乙○○與甲○○（另經臺灣臺南地方法院以民國96年度易字
    第433 號判處有期徒刑拾月，減為有期徒刑伍月，並宣告緩
    刑確定）基於概括犯意，本於利用非中華民國航空器私行運
    送大陸地區人民輾轉前往美國之犯意聯絡，而為下列行為：
(一)乙○○與甲○○共同於93年12月22日自高雄小港國際機場（
    臺灣士林地方法院檢察署95年度偵字第6814號起訴書《下稱
    士林起訴書》誤載為94年1 月初自桃園國際機場）搭機前往
    香港，在香港與某真實姓名年籍不詳之大陸少年會合後，使
    用同一電腦代號7D5A8D，於94年1 月5 日晚間8 時56分、58
    分，向荷蘭航空確認航班與行程後，即帶領該名大陸少年持
    貼有該名大陸少年照片之我國人民林原禾之中華民國護照（
    林原禾護照遭冒領案，另經本院97年度訴字第1529號判處林
    玉城有期徒刑8 月，減為有期徒刑4 月在案），共同搭乘荷
    蘭航空同一班機前往南非約翰尼斯堡，隨後又於94年1 月7
    日共同搭乘荷蘭航空KL592 班機飛往荷蘭阿姆斯特丹，再於
    翌日共同搭乘荷蘭航空KL641 班機前往美國紐約甘迺迪機場
    ，協助掩護該名大陸少年成功偷渡入境美國。嗣甲○○給予
    乙○○新臺幣（下同）3 萬餘元之報酬。
(二)乙○○與甲○○復共同於94年1 月26日自高雄小港國際機場
    （士林起訴書誤載為94年2 月初自桃園國際機場）搭機至香
    港，在香港與某真實姓名年籍不詳之大陸少年會合後，使用
    同一電腦代號XDQ6VD，於94年2 月4 日上午8 時32分，向荷
    蘭航空確認航班與行程後，即帶領該名大陸少年持貼有該名
    大陸少年照片之我國人民邵順賢之中華民國護照（邵順賢護
    照遭冒領案，另經臺灣屏東地方法院95年度訴字第387 號判
    處邵國雄判處有期徒刑1 年在案），共同搭乘荷蘭航空同一
    班機前往南非約翰尼斯堡，隨後又於94年2 月6 日共同搭乘
    荷蘭航空KL592 班機飛往荷蘭阿姆斯特丹，再於翌日共同搭
    乘荷蘭航空KL641 班機前往美國紐約甘迺迪機場，協助掩護
    該名大陸少年成功偷渡入境美國。嗣甲○○給予乙○○18,0
    00元之報酬。
二、案經屏東縣警察局屏東分局報請臺灣屏東地方法院檢察署呈
    請臺灣高等法院檢察署令轉臺灣士林地方法院檢察署偵查起
    訴後，再經臺灣士林地方法院判決管轄錯誤移送本院，及經
    臺灣臺南地方法院檢察署檢察官併案審理。
    理  由
一、被告乙○○所犯係死刑、無期徒刑、最輕本刑為3 年以上有
    期徒刑以外之罪，其於準備程序中就前揭被訴事實為有罪之
    陳述，經本院告知簡式審判程序之旨，並聽取其與辯護人、
    公訴人之意見後，認無不得或不宜改依簡式審判程序進行之
    處，爰依刑事訴訟法第273 條之1 第1 項之規定，裁定改依
    簡式審判程序審理。又本件所引屬於審判外陳述之傳聞證據
    ，依同法第273 條之2 規定，不受第159 條第1 項關於傳聞
    法則規定之限制，依法有證據能力，均合先敘明。
二、訊據被告乙○○對上開犯罪事實坦承不諱，核與證人邵順賢
    於警詢之陳述、證人即邵順賢之父邵國雄於警詢、偵訊之證
    述大致相符（見屏東縣警察局屏東分局《下稱屏東分局》屏
    警分刑字第0940032342號卷第3 至5 、8 頁、臺灣屏東地方
    法院檢察署94年度偵字第5800號卷《下稱屏東偵卷》第34至
    35頁），復有外交部領事事務局94年6 月6 日領一字第0946
    6020610 號函及所附之林原禾、邵順賢護照申請書、林原禾
    護照遺失作廢申報表影本、美國在臺協會臺北辦事處95年1
    月3 日及95年10月2 日函文影本、被告乙○○、共犯甲○○
    及證人邵順賢之入出境查詢表在卷可稽（見屏東分局屏警分
    刑字第00940043899 號卷第37至38、43至46、49至51頁、屏
    東偵卷第19、42至44頁、臺灣士林地方法院檢察署95年度偵
    字第6814號卷第43至45頁、本院97年度易字第1060號卷《下
    稱本院卷》第34至35頁）；而本件共犯甲○○就上開犯罪事
    實亦於臺灣臺南地方法院96年度易字第433 號案件審理中供
    承不諱，經該院判處有期徒刑10月，減為有期徒刑5 月，得
    易科罰金，並宣告緩刑2 年確定等情，經本院調閱前開卷宗
    審核屬實，本案事證明確，被告乙○○之犯行堪以認定，應
    依法論科。
三、新舊法比較：
    按行為後法律有變更者，適用行為時之法律；但行為後之法
    律有利於行為人者，適用最有利於行為人之法律，刑法第2
    條第1 項定有明文。次按有關新舊法之比較，應就罪刑有關
    之共犯、未遂犯、想像競合犯、牽連犯、連續犯、結合犯以
    及累犯加重、自首減輕暨其他法定加減原因（如身分加減）
    與加減例等一切情形，綜其全部罪刑之結果而為比較（最高
    法院95年第8 次刑事庭會議決議參照）。而本件被告乙○○
    為上開行為後，刑法第28條、第56條業於94年2 月2 日修正
    公布，並依刑法施行法第10條之1 規定自95年7 月1 日施行
    。是應就被告乙○○行為前、後相關法律有修正者，依上開
    規定暨決議意旨加以綜合比較以資適用。茲說明如下：
(一)刑法第28條原規定：「二人以上共同『實施』犯罪之行為者
    ，皆為共同正犯。」新法修正為：「二人以上共同『實行』
    犯罪之行為者，皆為共同正犯。」將舊法之「實施」修正為
    「實行」。原「實施」之概念，包含陰謀、預備、著手及實
    行等階段之行為，修正後僅共同實行犯罪行為始成立共同正
    犯。是新法共同正犯之範圍已有限縮，排除陰謀犯、預備犯
    之共同正犯。新舊法就共同正犯之範圍既因此而有變動，自
    屬犯罪後法律有變更，而非僅屬純文字修正，應有新舊法比
    較適用之問題（最高法院96年度臺上第1323號判決意旨、臺
    灣高等法院暨所屬法院96年法律座談會研討結果參照）。而
    經新舊法比較結果，本件被告乙○○係基於共同犯罪之意思
    而參與犯罪構成要件行為，上述刑法第28條之修正內容，對
    本件被告乙○○而言並無較有利。
(二)新修正之刑法將原刑法第56條關於連續犯之規定廢除，則除
    法理上合於接續犯、包括一罪之情形仍可認為構成單一之犯
    罪外，其於數犯罪行為之情形，即應依刑法第51條之規定予
    以分論併罰，是比較新舊法之規定，應以修正前之刑法第56
    條規定較有利於被告。
(三)綜上，依上開決議整體比較結果，本件以修正前之刑法規定
    較有利於被告，爰依刑法第2 條第1 項前段之規定，適用行
    為時即修正前之舊法。
四、核被告乙○○所為，係違反臺灣地區與大陸地區人民關係條
    例第28條之1 第2 項之規定，應依同條例第80條第1 項之規
    定論處（臺灣地區與大陸地區人民關係條例雖於95年7 月19
    日、97 年6月25日二度修正，惟第80條第1 項並未修正，自
    無就此部分為新舊法比較之必要）。其與甲○○間，有犯意
    聯絡及行為分擔，應依修正前刑法第28條之規定，論以共同
    正犯。被告乙○○先後2 次犯行，時間緊接，犯罪方法相同
    ，所犯為構成要件相同之罪名，顯係基於概括犯意反覆為之
    ，為連續犯，應依修正前刑法第56條之規定，以一罪論，並
    加重其刑。爰審酌被告乙○○協助大陸少年偷渡，影響兩岸
    及其他國家海關對入出境之管制，有礙國家聲譽，行為實有
    不該，惟犯後坦承犯罪，態度良好，並斟酌其犯罪之動機、
    目的、手段、智識程度等一切具體情狀，量處如主文所示之
    刑，並諭知易科罰金之折算標準。又中華民國96年罪犯減刑
    條例業於96年7 月4 日公布，並於同年16日施行，本件被告
    乙○○所犯之罪，犯罪時間均在96年4 月24日以前，所涉罪
    名與宣告刑符合該條例第2 條第3 款規定，且無該條例第3
    條所列不予減刑之情形，爰依同條例第7 條之規定，減其宣
    告刑二分之一，並諭知同前之易科罰金折算標準。末查，被
    告乙○○在此之前，未曾受有期徒刑以上刑之宣告，有臺灣
    高等法院被告前案紀錄表1 份在卷可按（見本院卷第5 頁）
    ，茲念其僅因一時失慮致觸刑章，且被告於本件警、偵、審
    期間，分別經屏東分局、士林地檢署、臺南地檢署及本院傳
    喚到庭，期間南北奔波，已受有一定之教訓，諒被告乙○○
    經此偵、審程序及科刑判決後，應知所警惕而無再犯之虞，
    本院因認前開之刑以暫不執行為當，依刑法第74條第1 項第
    1 款規定宣告緩刑2 年，以啟自新；並依刑法第74條第2 項
    第5 款之規定，命其應向指定之公益團體、地方自治團體或
    社區提供80小時之義務勞務，另為確實使其有正確之法律觀
    念並提供必要之協助及督促，認有加以追蹤觀護之必要，併
    依刑法第93條第1 項之規定，宣告緩刑期間付保護管束。
五、移送併辦部分：臺灣臺南地方法院檢察署檢察官移送併辦部
    分（該署97年度偵字第11019 號），因與本件原起訴部分為
    同一事實，自為起訴效力所及，本院得併予審判，附此敘明
    。
據上論斷，應依刑事訴訟法第273 條之1 第1 項、第299 條第1
項前段，臺灣地區與大陸地區人民關係條例第28條之1 第2 項、
第80條第1 項，刑法第11條前段、第2 條第1 項前段、第74條第
1 項第1 款、第2 項第5 款、第93條第1 項第2 款，刑法修正施
行前第28條、第56條、第41條第1 項前段，廢止前罰金罰鍰提高
標準條例第2 條，現行法規所定貨幣單位折算新臺幣條例第2 條
，中華民國96年罪犯減刑條例第2 條第1 項第3 款、第7 條，判
決如主文。
本案經檢察官陳彥竹到庭執行職務。
中    華    民    國    98    年    2     月    13    日
                  刑事第九庭    法  官  毛妍懿
以上正本證明與原本無異。
如不服本判決應於收受送達後10日內向本院提出上訴書狀，並應
敘述具體理由；如未敘述上訴理由者，應於上訴期間屆滿後20日
內向本院補提理由書（均須按他造當事人之人數附繕本）「切勿
逕送上級法院」。
中    華    民    國    98    年    2     月    14    日
                                書記官  林晏光
附錄本判決論罪科刑法條：
臺灣地區與大陸地區人民關係條例第28條之1第2項
（船舶、航空器及其他運輸工具不得私運大陸地區人民）
臺灣地區人民不得利用非中華民國船舶、航空器或其他運輸工具
，私行運送大陸地區人民前往臺灣地區及大陸地區以外之國家或
地區。
臺灣地區與大陸地區人民關係條例第80條第1項
（罰則）
中華民國船舶、航空器或其他運輸工具所有人、營運人或船長、
機長、其他運輸工具駕駛人違反第28條規定或違反第28條之1 第
1 項規定或臺灣地區人民違反第28條之1 第2 項規定者，處3 年
以下有期徒刑、拘役或科或併科新臺幣1 百萬元以上1 千5 百萬
元以下罰金。但行為係出於中華民國船舶、航空器或其他運輸工
具之船長或機長或駕駛人自行決定者，處罰船長或機長或駕駛人
。


司法院資訊處製作；財團法人民間司法改革基金會備份。
